最　高　行　政　法　院　裁　定
　　　　　　　　　　　　　　　　　　 96年度裁字第03155號
上　訴　人　甲○○
訴訟代理人　陳青雲
被 上訴 人　財政部臺北市國稅局
代　表　人　凌忠嫄
上列當事人間因綜合所得稅事件，上訴人對於中華民國95年9月2
0日臺北高等行政法院95年度訴字第965號判決，提起上訴，本院
裁定如下：
    主  文
上訴駁回。
上訴審訴訟費用由上訴人負擔。
　　理  由
一、按對於高等行政法院判決之上訴，非以其違背法令為理由，
    不得為之，行政訴訟法第242條定有明文。同法第243條第1
    項規定，判決不適用法規或適用不當者，為違背法令；而判
    決有第243條第2項所列各款情形之一者，其判決當然違背法
    令。又提起上訴，應以上訴狀表明上訴理由並應添具關於上
    訴理由之必要證據，復為同法第244條第1項第4款及第2項所
    明定。準此，當事人提起上訴，如以原審判決有行政訴訟法
    第243條第1項不適用法規或適用不當為理由時，其上訴狀應
    有具體之指摘，並揭示該法規之條項或其內容；如以原審判
    決有第243條第2項所列各款情形之當然違背法令為理由時，
    其上訴狀應揭示合於該款之事實。如上訴狀未依此項方法表
    明，即難認為已對原審判決之違背法令有具體之指摘，其上
    訴自難認為合法。
二、上訴意旨略謂：台灣坩堝股份有限公司（下稱坩堝公司）以
    土地重估增值及出售土地利得轉列資本公積，並利用資本公
    積轉增資配發新股，嗣公司辦理減資，以現金發還股東收回
    資本公積轉增資配發之增資股票，依行為時之法律規定，非
    屬盈餘分配，而屬股票轉讓之性質，係屬證券交易所得，依
    法應停止課徵所得稅。被上訴人自不得藉實質課稅原則，以
    類推適用方式創設或加重人民的負擔，原處分嚴重違反租稅
    法定主義、法律不溯及既往及信賴保護原則，為憲法所不許
    。又坩堝公司辦理減資發還股東之款項中，有部分本質上為
    原始資本之退還與資產重估增值之溢額之資本公積，依現行
    行政法院之普遍見解，以資產重估增值淨額之資本公積，於
    增資後再減資而發給之現金，均不應併入股東個人綜合所得
    課徵所得稅。是原判決顯未適用行為時財政部69年5月8日台
    財稅第33694號函、81年5月29日台財稅第810140011號函及
    公司法第168條規定，自屬判決違背法令云云。
三、惟查，公司如以辦理減資之方式，以現金收回上開公積撥充
    資本而發給之股票，即係將帳面上資本公積轉增資所增加之
    股份變現，發現金給股東，實質上與營利事業將出售土地之
    盈餘（溢價收入）分配予股東，並無不同，此時股東實質上
    已有營利所得，依實質課稅原則，即應計入當年度所得課徵
    所得稅，業經原判決論明。上訴理由無非就原判決駁斥其主
    張之理由，任加指摘，或就原審取捨證據、認定事實之職權
    行使事項謂為不當，而未具體表明原判決有何不適用法規或
    適用不當、或有如何合於行政訴訟法第243條第2項所列各款
    情形。依首揭說明，其上訴為不合法，應予駁回。又上訴人
    所引財政部69年5月8日台財稅第33694號函、81年5月29日台
    財稅第810140011號函核與法律規定意旨不符，已未列於所
    得稅法令彙編，自無適用之餘地。本件坩堝公司將巨額資產
    分配給股東，逕以迂迴方式即利用連續增資減資之手法，圖
    為造成法律形式要件，而規避股東應負擔之稅負，此一行為
    非旦悖於租稅正義，更有違租稅公平原則，從而上訴人主張
    之信賴，亦不值得保護，併予指明。
四、據上論結，本件上訴為不合法，依行政訴訟法第249條第1項
    前段、第104條、民事訴訟法第95條、第78條，裁定如主文
    。
中　　華　　民　　國　　96　　年　　11　　月　　29　　日
                    最高行政法院第二庭
                        審判長法官　鄭　淑　貞
                              法官　黃　合　文
                              法官　吳　明　鴻
                              法官　鄭　小　康
                              法官　帥　嘉　寶
以  上  正  本  證  明  與  原  本  無  異
中　　華　　民　　國　　96　　年　　12　　月　　3　　 日
　　　　　　　　　　　　　　　書記官　蘇　金　全
